【裁判字號】    90,上易,667
【裁判日期】    900411
【裁判案由】    傷害
【裁判全文】
臺灣高等法院刑事判決                              九十年度上易字第六六七號
    上  訴  人
    即  被  告  甲○○
右上訴人因傷害案件，不服臺灣桃園地方法院八十九年度易字第一八六七號，中華民
國八十九年九月十一日第一審判決（起訴案號：臺灣桃園地方法院檢察署八十九年度
偵字第七七六二號）提起上訴，本院判決如左：
    主  文
原判決撤銷。
甲○○傷害人之身體，累犯，處有期徒刑參月，如易科罰金以參佰元折算壹日。
    事  實
一、甲○○前於民國八十四年十月六日因賭博罪，經台灣士林地方法院判處有期徒刑
    四月，同年十月十七日確定，八十五年七月十日易科執行完畢，甲○○係設於台
    北縣新莊市○○路六十號之「大中原車行」負責人，以出租計程車為業，於八十
    八年十月二十二日出租車號Ｇ九─四三二號計程車予乙○○營業，惟乙○○自取
    得車輛後即未曾繳納租金且不知下落，迄八十八年十二月十六日乙○○載客行經
    新莊市○○路時，甲○○經友人告知獲悉上情，旋至前處攔阻乙○○，並請乙○
    ○至車行商談欠租一事，甲○○堅持欲取回車輛錀匙，乙○○不從，甲○○憤而
    基於傷害之故意，出手毆打乙○○，致乙○○受有右側胸部挫傷、瘀血及兩膝挫
    擦傷（各約一公分）之傷害。
二、案經被害人乙○○訴由台灣台北地方法院檢察署檢察官呈請台灣高等法院檢察署
    檢察長令轉台灣桃園地方法院檢察署檢察官偵查起訴。
    理  由
一、訊據被告甲○○矢口否認有何傷害之犯行，辯稱：伊僅出手推被害人，並未打被
    害人云云。惟查，右揭事實，業據告訴人乙○○指訴歷歷，並提出臺北市立萬芳
    醫院甲種診斷證明書一份在卷（八十九年度他字第三七號偵查卷第三頁）可稽。
    又依被告甲○○所陳被害人乙○○欠租近二個月，且租車期間下落不明，則其於
    尋著被害人後，被害人復拒不還車，遂基於氣憤而出手傷人，其情尚非無稽，是
    被害人之指訴要可憑信，被告空言否認，洵無可取，本件事證明確，被告犯行堪
    以認定，應依法論科。
二、核被告甲○○所為，係犯刑法第二百七十七條第一項之傷害罪。被告曾於八十四
    年十月六日因賭博罪，經台灣士林地方法院判處有期徒刑四月，同年十月十七日
    確定，八十五年七月十日易科罰金執行完畢，有本院被告前科紀錄表在卷可稽，
    被告於有期徒刑執行完畢後，五年內再犯本件有期徒刑以上之罪，為累犯，應依
    刑法第四十七條之規定，加重其刑二分之一。
三、原審就被告甲○○予以論罪科刑，固非無見，惟查：
  (一)、被告行為後，中華民國刑法第四十一條業於民國九十年一月四日修正，同年月
      十日經總統公布施行，修正後刑法第四十一條第一項規定：「犯最重本刑為五
      年以下有期徒刑以下之刑之罪，而受六個月以下有期徒刑或拘役之宣告，因身
      體、教育、職業、家庭之關係或其他正當事由，執行顯有困難者，得以一元以
      上三元以下折算一日，易科罰金。但確因不執行所宣告之刑，難收矯正之效，
      或難以維持法秩序者，不在此限。」，第二項規定：「併合處罰之數罪，均有
      前項情形，其應執行之刑逾六月者，亦同」；同法施行法第三條之一第一項規
      定：「刑法第四十一條之規定，中華民國九十年一月四日刑法修正施行前已裁
      判確定之處罰，未執行或執行未完畢者，亦適用之。」，第二項規定：「未諭
      知得易科罰金之處罰者，亦同。」。被告行為後，刑法第四十一條有變更，修
      正前刑法第四十一條僅規定：「因身體、教育、職業或家庭之關係，執行顯有
      困難」，而修正後刑法第四十一條第一項前段規定「因身體、教育、職業、家
      庭之關係或其他正當事由」，經比較新舊法，修正後刑法第四十一條第一項前
      段得斟酌易科罰金之標準較為寬廣，比較有利於行為人，爰依刑法第二條第一
      項前段之規定，適用裁判時之法律，原審未及比較適用新法。
  (二)、被告於上訴後，於八十九年十月十一日與告訴人達成和解，被告捨棄其對告訴
      人所欠車租新台幣五萬五千八百元之債權，告訴人乙○○同意撤回告訴並不予
      追究，被告與告訴人相互和平以待之事實，業經被告甲○○自陳並有和解書一
      份在卷可參，原審判決時，未及審酌此一有利於被告重要事實，容有未洽。被
      告執此理由而提起上訴，應認其上訴為有理由。
四、原審判決既有上開可議之處，而無可維持，自應由本院將原判決予以撤銷改判。
    爰審酌被告犯罪之動機是基於久尋告訴人未著，一時氣憤，犯罪之目的在於取回
    車輛及租金、手段是暴力的，犯罪時所受之刺激及其品性、生活狀況、智識程度
    、犯罪所生之損害及犯罪後否認犯行之態度等一切情狀，量處有期徒刑參月，並
    諭知易科罰金之折算標準。
據上論斷，應依刑事訴訟法第三百六十九條第一項前段、第三百六十四條、第二百九
十九條第一項前段、刑法第二百七十七條第一項、第四十七條，修正後刑法第四十一
條第一項前段，修正後刑法施行法第三條之一第二項，罰金罰鍰提高標準條例第一條
前段、第二條，判決如主文。
本案經檢察官覃正祥到庭執行職務。
中      華      民      國      九十      年      四      月      十一  日
                              台灣高等法院刑事第二庭
                                  審判長法  官  蔡  長  溪
                                        法  官  楊  貴  志
                                        法  官  林  俊  益
右正本證明與原本無異。
不得上訴。
                                        書記官  陳  明  琴
中    華    民    國     九十     年       四       月       十一       日
附錄：本案論罪科刑法條全文
附錄本案論罪科刑法條全文：
刑法第二百七十七條第一項
傷害人之身體或健康者，處三年以下有期徒刑，拘役或一千元以下罰金。


司法院資訊處製作；財團法人民間司法改革基金會備份。
